智慧財產法院刑事判決
                                 100年度刑智上易字第83號
上  訴  人　臺灣高雄地方法院檢察署檢察官
上　訴　人　張清旦　
即　被　告　　　　　號
選任辯護人　廖健智律師
被      告　蔡秉程　
          　林峻成　
上二人共同
選任辯護人　蘇志成律師
上列上訴人因被告違反商標法案件，不服臺灣高雄地方法院中華
民國100 年5 月24日99年度智易字第1 號第一審判決（起訴案號
：臺灣高雄地方法院檢察署95年度偵續一字第9 號、97年度偵字
第19279 、19281 號），提起上訴，本院判決如下：
    主  文
上訴駁回。
    理  由
一、被告張清旦有罪部分：
  (一)程序方面：
    1.證據能力部分：
      檢察官雖於準備程序表示對部分證物爭執其證據能力（見
      本院卷第1 冊第80、87、90頁），然嗣於審理程序中即對
      全部證據均表示：沒有意見等語（見本院卷第2 冊第38至
      58頁。本案卷宗冊數如附表一所示），另被告張清旦對於
      本案認定被告張清旦犯罪事實所憑之供述證據（下稱相關
      供述證據）之證據能力，均表示無意見（見本院卷第1 冊
      第74至92頁之準備程序筆錄，第2 冊第38至57頁之審判筆
      錄），故依刑事訴訟法第159 條之5 第2 項規定，應視為
      檢察官、被告張清旦已同意相關供述證據均可作為證據。
      經斟酌相關供述證據，其任意性並無欠缺，亦非違法取得
      ，且無證明力明顯過低之情形，且經原審及本院於審判期
      日依法進行證據之調查、辯論，被告張清旦於訴訟上之程
      序權，已受保障，故均得採為證據。
    2.被告張清旦已對共同被告蔡秉程行使反對詰問權（見原審
      卷第5 冊第第40至43頁），並於本院審理時捨棄對質詰問
      共同被告林峻成之權利（見本院卷第1 冊第99頁之準備程
      序筆錄）。
  (二)原審判決認被告張清旦所為，係犯商標法第81條第1 款之未
    得商標權人同意，於同一商品使用相同之註冊商標罪，同時
    審酌被告張清旦之年齡、品行、智識能力、犯罪動機、手段
    、情狀、對於法益所生侵害之程度，及其年齡、受有大專畢
    業教育程度、業商、前無因犯罪經法院判刑確定之紀錄，並
    考量其因投資經營進口產品，嗣發現已侵害他人商標權利而
    仍起意繼續為之犯罪動機，自得悉事實至為警查獲，持續犯
    罪期間長約4 個月，製造、輸入、販賣之仿冒NEC 音響設備
    數量非少，對告訴人潛在市場利益及對我國保護智慧財產權
    國際聲譽所生侵害之程度，及其犯罪後迄未與告訴人達成民
    事和解以填補損害等一切情狀，量處有期徒刑1 年，並依中
    華民國九十六年罪犯減刑條例第2 條第1 項第3 款規定，減
    為有期徒刑6 月，並諭知易科罰金折算標準，認事用法及量
    刑均無不當，茲引用第一審判決書記載之事實、證據及理由
    （如附件）。
  (三)檢察官上訴意旨略以：衡酌被告張清旦於94年1 月向盛業昌
    股份有限公司買進11,530台，價值新臺幣（下同）15,219,3
    00元之仿冒商標商品，迄查獲時，僅餘9,043 台，足認被告
    張清旦獲得鉅額不法利益，原判決量刑恐非允當云云。而被
    告張清旦上訴意旨略以：
    1.被告張清旦於93年1 月間與華禮東方公司簽訂經銷合約書
      ，有NEC 將代理權授權日本TOHMA JAPAN 公司之文件即TO
      HMA JAPAN 與NEC VT簽訂並經香港民政署公證之買賣基本
      契約書、確認書，再由TOHMA JAPAN 公司授權予華禮東方
      公司之相關文件，是以被告張清旦深信華禮東方公司確已
      取得NEC 公司之授權，得在香港、大陸、臺灣等地區獨家
      銷售NEC 公司之商品，包括得使用其商標，始願支付高達
      每年至少4,000,000 元之經銷權利金。
    2.被告張清旦收受臺灣恩益禧股份有限公司（下稱恩益禧公
      司）93年11月24日、12月24日函後，曾向陳覺修確認，其
      表示有被合法授權，且已於日本提起商標訴訟等語，被告
      張清旦仍信本案僅為商業授權之糾紛，而非仿冒品之侵權
      ，並請律師代為洽詢系爭銷售之商品是否需暫時停賣，並
      經魏啟翔律師回覆待公司通知後再下架。
    3.被告張清旦於93年12月20日前即已陸續將商品鋪貨到各大
      賣場，是應恩益禧公司的魏啟翔律師要求暫時不要下架，
      檢察官起訴書所稱94年1 月份仍向華禮東方公司進貨，此
      與事實不符，因此部分貨物早在93年10月前即應下單。
    4.被告張清旦於收受恩益禧公司93年12月24日律師函後，不
      僅未有積極販賣系爭違反商標法之商品，更將原已向華禮
      東方公司進貨之商品辦理退貨，凱晉有限公司（凱晉公司
      ）及案外人晉堡科技有限公司（下稱晉堡公司）更於94年
      12月27日向臺灣高雄地方法院對於華禮東方公司提起損害
      賠償訴訟（95年度重訴字第28號）。如被告未無實際退貨
      於華禮東方公司，豈可能成立民事上和解？
  (四)惟查：
    1.被告張清旦於92年12月間與華禮東方公司簽約之初，對於
      華禮東方公司未經合法授權使用系爭NEC 商標乙節，並不
      知情，直至接獲恩益禧公司93年12月24日委託律師寄發之
      確認信函，明確告知已向NEC VT查證，確認NEC VT現在及
      過去，均未曾委託或授權JR Oriental 有限公司（即華禮
      東方公司）進行相關產品之製造、銷售及售後服務等旨後
      ，被告張清旦對華禮東方公司未獲合法授權使用系爭商標
      之事實已然知悉，竟仍繼續製造、輸入並販賣仿冒之NEC
      商品，迄於94年4 月26日為警搜索查獲，業經原審論述綦
      詳，並經檢察官於本院審理時補充敘明凱晉公司於94 年1
      月至4 月間售出仿冒系爭商標之仿品9,967 台，且提出盛
      業昌公司之「凱晉進貨明細帳」、搜索票、扣押物品目錄
      表、搜索扣押筆錄為證（見本院卷第1 冊第152 至169 頁
      ）。被告張清旦辯稱於收受恩益禧公司律師函後向陳覺修
      確認，仍信本案僅為商業授權之糾紛云云，然恩益禧公司
      為日本電氣公司在臺之子公司，既已明白告知NEC VT從未
      委託或授權華禮東方公司進行相關產品之製造、銷售及售
      後服務一事，被告張清旦即應立即停止製造、輸入及販賣
      使用系爭商標之商品的行為，詎被告張清旦捨此不為，徒
      以陳覺修之詞推諉其責，顯不可採。
    2.有關凱晉公司、晉堡公司與華禮東方公司之和解：
      (1)凱晉公司及晉堡公司固於94年12月26日向臺灣高雄地方
        法院對於華禮東方公司起訴請求依NEC 產品經銷合約書
        第10條約定及民法第349 條規定，賠償凱晉公司進貨損
        失6,851,187 元，及晉堡公司商譽損失200,000 元，經
        臺灣高雄地方法院以95年度重訴字第28號受理，嗣於95
        年7 月10日達成和解，此有和解筆錄附卷可稽（見本院
        卷第1 冊第175 頁）並經本院調閱上開民事卷宗核閱屬
        實。
      (2)凱晉公司於提起上開民事訴訟時，雖提出請求賠償進貨
        損失明細，上載凱晉公司向華禮東方公司進貨數量共9,
        097 台（見上開民事卷第14頁，即本院卷第1 冊第176
        頁），被告張清旦即以之辯稱凱晉公司已向華禮東方公
        司辦理退貨9,097 台，與檢察官於本院審理時所指凱晉
        公司於94年1 月至4 月售出9,967 台仿品之數量（見本
        院卷第1 冊第152 頁）相近，可知被告張清旦不僅無檢
        察官所指於94年1 至4 月間仍有販售之事實，反而是被
        告張清旦將上開9,097 台之已進貨商品退貨於華禮東方
        公司云云（見本院卷第1 冊第172 頁，本院卷第2 冊第
        68至69頁）。惟檢察官認凱晉公司於94年1 月至4 月間
        售出仿冒系爭商標之仿品9,967 台之事實，係以盛業昌
        公司於94年1 月間銷售NEC 產品予凱晉公司之「凱晉進
        貨明細帳」所載數量11,530台，扣除被告張清旦遭查獲
        之仿冒商標商品1,563 台之餘額為其計算式，並提出「
        凱晉進貨明細帳」、搜索票、扣押物品目錄表、搜索扣
        押筆錄為證（見本院卷第1 冊第152 至169 頁），有其
        論據。而凱晉公司於前開民事訴訟所提出之請求賠償進
        貨損失明細係凱晉公司為提起前開民事訴訟而於94年12
        月26日所擬具，並未附上任何進貨單據以資證明，且依
        凱晉公司所述，此乃凱晉公司前向華禮東方公司進貨之
        數量及金額，被告張清旦於本院審理時亦稱：被告已將
        9,097 台之商品價額給付華禮東方有限公司，縱使華禮
        東方有限公司全數賠償，亦僅係彌補凱晉有限公司及晉
        堡科技有限公司所受進貨損失等語（見本院卷第2 冊第
        70頁），顯見此並非所謂「退貨」。設若凱晉公司果係
        將該9,097 台要求華禮東方公司辦理退貨程序，理應凱
        晉公司應係請求返還此部分產品之貨款，且應可提出相
        關退貨證明。故被告張清旦此部分抗辯，要無足取。
    3.被告張清旦原聲請傳喚涂國慶律師、魏啟翔律師，嗣捨棄
      聲請（見本院卷第99至100 、194 頁）。綜上，被告所辯
      ，乃卸責之詞，不足採信。故本件事證明確，被告犯行洵
      堪認定，應依法論科。原審衡酌相關情事後，量處如原判
      決主文所示之刑，即屬妥適。檢察官、被告上訴仍執前詞
      ，指摘原判決不當，為無理由，應予駁回。
二、被告蔡秉程、林峻成無罪部分：
  (一)程序方面：
    被告蔡秉程、林峻成已對共同被告張清旦行使反對詰問權（
    見原審卷第5 冊第324 至334 頁），被告林峻成已對共同被
    告蔡秉程行使反對詰問權（見原審卷第5 冊第40至43頁），
    而被告蔡秉程已於本院審理時捨棄對質詰問共同被告林峻成
    之權利（見本院卷第1 冊第99頁之準備程序筆錄）。
  (二)被告蔡秉程、林峻成被訴違反商標法第81條第1 款罪嫌部分
    ，經本院審理結果，認原審以不能證明被告蔡秉程、林峻成
    犯罪，而為無罪之諭知，經核並無違誤，應予維持，並引用
    第一審判決書記載之證據及理由（如附件）。
  (三)檢察官上訴意旨略以：被告蔡秉程、林峻成均有多年從事家
    電業之經驗，當深知取得商標授權之難度及程序，僅憑賣買
    基本契約書、覺書（備忘錄）、製造許諾契約書及確認書等
    文件，是否確能使渠等產生誤信，已非無疑。又被告蔡秉程
    擔任盛業昌公司之副總經理並兼任華禮東方公司之董事，被
    告林峻成則係擔任盛業昌公司及華禮東方公司之業務經理，
    有關NEC 仿冒事業佈局之會議，被告蔡秉程、林峻成亦皆參
    與討論與報告，當明知日本NEC VT公司與日本東美公司合約
    終止之事實。另被告張清旦所發出之訂單正本既尚送至華禮
    東方公司，被告蔡秉程、林峻成身為華禮東方公司重要幹部
    ，焉有委為不知之理？又觀諸94年3 月1 日華禮東方公司致
    喬遠公司、凱晉公司、景祺公司函要求支付權利金，被告蔡
    秉程、林峻成亦出席94年3 月18日華禮東方公司經營會議，
    討論有關權利金之議題，可見被告蔡秉程、林峻成對凱晉公
    司於93年12月24日以後之相關製造行為，亦知之甚詳。
  (四)惟查：被告蔡秉程係經陳覺修安排登記為香港華禮東方公司
    董事，此經證人陳覺修於偵查中證述明確，且有關華禮東方
    公司與日本東美公司簽約發生於被告蔡秉程、林峻成進入盛
    業昌公司約1 年半以前，是被告蔡秉程、林峻成主觀上因信
    賴陳覺修提出日本NEC VT公司、日本東美公司間簽訂之製造
    許諾承認契約書、賣買基本契約書、覺書（備忘錄）及確認
    書等文件而認為華禮東方公司曾獲授權使用NEC 商標等情，
    且本案無具體事證可認被告蔡秉程、林峻成就被告張清旦嗣
    後仍循上開途徑，繼續製造、輸入並販賣仿冒系爭商標商品
    之作為，有何犯意聯絡及行為分擔，自不構成商標法第81條
    第1 款之罪，業據原審判決詳載理由依據。檢察官猶以被告
    蔡秉程、林峻成為華禮東方公司之重要幹部，認被告蔡秉程
    、林峻成有本件犯行，指摘原判決不當，為無理由，應予駁
    回。
據上論斷，應依刑事訴訟法第368 條、第373 條，判決如主文。
本案經檢察官何俊英到庭執行職務。
中　　華　　民　　國　　100　 年　　12　　月　　28　　日
                    智慧財產法院第一庭
                          審判長法　官　李得灶
                                法  官　何君豪
                                法  官　蔡惠如
以上正本證明與原本無異。
不得上訴。
中　　華　　民　　國　　101　 年　　1　　 月　　2　　 日
                                書記官  林佳蘋